【裁判字號】    95,訴,128
【裁判日期】    951130
【裁判案由】    侵權行為損害賠償
【裁判全文】
臺灣宜蘭地方法院民事判決               95年度訴字第128號
原      告  甲○○○
訴訟代理人  乙○○
被      告  丁○○○
訴訟代理人  丙○○
上列當事人間因請求侵權行為損害賠償事件，本院於民國95年11
月15日言詞辯論終結，判決如下：
    主  文
被告應給付原告新臺幣貳萬捌仟捌佰玖拾陸元及自民國九十五年
五月二十九日起至清償日止，按年息百分之五計算之利息。
原告其餘之訴駁回。
訴訟費用由被告負擔十分之一，餘由原告負擔。
本判決原告勝訴部分得假執行。但被告如以新臺幣貳萬捌仟捌佰
玖拾陸元為原告預供擔保，得免為假執行。
    事實及理由
一、原告起訴主張：被告於民國94年6月7日下午8時許，駕駛GRE
    -193機車於宜蘭縣五結鄉○○路北巷因過失撞擊騎乘腳踏車
    之原告，致使原告受有左手末端橈骨骨折、頭皮撕裂傷 0.5
    公分、蜘蛛膜下出血、腹部鈍傷、右手挫傷之傷害，經送醫
    急救後揭合左手骨折，經取出固定支架後，仍由中醫診所繼
    續做復健治療，至今仍在持續治療中。本件車禍之發生，原
    告及被告均有過失，原告認為應各負50％之過失比例。爰依
    據侵權行為之法律關係，請求被告賠償原告醫療費用、喪失
    工作能力之薪資損失、車輛事故鑑定規費及精神慰撫金等語
    。並聲明：被告應給付原告新臺幣（下同）1,109,250 元及
    自起訴狀繕本送達之翌日起至清償日止，按年息5%計算之利
    息。
二、被告則以：於94年 6月7日晚間7時許，被告騎乘機車行經宜
    蘭縣五結鄉○○路北巷由南往北方向行駛，遇原告騎乘腳踏
    車迎面而來，因當時於晚上，所在路段僅4.6M，屬狹路，且
    無燈光照明，被告行經該路段已盡量靠右行駛，原告不僅未
    開燈行駛，且不斷偏左危險行駛，被告實已善盡行車之注意
    義務，因原告之違規行為，致仍無法迴避而肇生事故，故本
    件事故之發生，被告不應負過失責任。至原告請求之醫療費
    用部分，應扣除健保及強制汽車責任保險給付之費用，至於
    喪失或減少勞動能力之薪資損失部分，原告並未舉證證明事
    故發生前於何處任職，及其工作、薪資為何，且原告於事故
    發生時已屆61歲，已達退休年齡，並無勞動能力之減損，且
    原告所提出之殘障手冊，僅記載原告有輕度肢障，且須於95
    年 8月重新鑑定，故原告請求喪失或減少勞動能力顯屬無據
    。至原告請求車輛行車事故鑑定規費部分，並非因被告行為
    所造成之損害，其請求亦屬無據。另原告請求之精神慰撫金
    亦屬過高。又如認被告確有過失，然原告就本件事故之發生
    ，實應負較重之過失責任，被告自得主張過失相抵。再者原
    告已受領強制汽車責任保險金，自應予以扣除等語，資為抗
    辯。並聲明：（一）原告之訴駁回；（二）如受不利之判決
    ，願供擔保請求免予假執行。
三、本件原告主張被告於94年6月7日20時許，騎乘車牌號碼GRE-
    193 號重型機車，沿未劃標線之宜蘭縣五結鄉○○路北巷由
    南往北方向行駛，行經該路段無照明之季水高支 5L2電桿處
    ，且路寬僅 4.6公尺，係屬狹路，適原告騎乘腳踏車沿上開
    路段由北往南方向行駛至該處，丁○○○所駕駛之機車前護
    板右側因而撞及甲○○○所騎乘之腳踏車前輪，致甲○○○
    人車倒地，受有左末端橈骨骨折、頭皮撕裂傷 0.5公分、蜘
    蛛膜下出血、腹部鈍傷、右手挫傷之傷害等情，為被告所不
    爭執，並經本院調閱95年度交簡上字第13號卷宗資料核閱無
    誤，自堪信為真實。
四、得心證之理由：
    本件原告主張被告疏未注意車前狀況復未靠右行駛因而肇致
    本件車禍事故之發生一節，則為被告所否認，並以前開情詞
    置辯，故本件應審究者即為被告就本件車禍事故之發生是否
    有過失？如認被告有過失原告是否與有過失？原告請求被告
    賠償是否有理由？其請求之金額是否合理？茲分述如下：
（一）本件被告雖辯稱其就本件車禍事故並無過失等語，然查，
      系爭路段為 4.6公尺寬之狹路，而原告由北往南方向行駛
      ，於事故發生後，原告所騎乘之腳踏車係倒放於路中，其
      腳踏車之前輪之軸心距離對向路邊約 2.2公尺之距離，而
      被告由南往北方向行駛，於事故發生後，被告所騎乘之機
      車停放於距其行向路邊約 1公尺處，而原告受傷所留下之
      血跡則位於距被告行向之路邊約 2.5公尺處，而原告所騎
      乘之腳踏車前輪歪斜，被告所騎乘之機車右前側破損，此
      有道路交通事故現場圖、道路交通事故調查報告表、現場
      照片附刑事卷可參（見95年度交簡上字第13號所附警卷第
      8-17頁），故由上開兩車所停放位置、血跡位置可知，本
      件兩造車禍事故發生之撞擊點，係位於系爭路段之路中位
      置，兩造實均有未靠右行駛之情，雖被告抗辯其並未行駛
      於路中而均有靠右行駛，然以被告所騎乘之機車右前側之
      破損可知，被告係以其機車之右前側與原告發生撞擊，則
      以原告血跡位置係位於路中間一節觀之，被告之機車必已
      超越系爭路段之中間位置後而發生撞擊，始可能造成原告
      血跡之位置為較偏向原告行向之路中（距被告行向之路邊
      則為 2.5公尺），故被告行經系爭狹路路段，而依當時情
      形，並無不能注意之情事，被告竟疏未注意而未靠右行駛
      ，致使與亦未靠右行駛之原告所騎乘之腳踏車發生撞擊，
      被告就本件事故之發生實有過失無誤，故被告抗辯其並無
      任何過失云云，實不足採。又被告雖抗辯稱原告所受之上
      開傷害並非因系爭車禍事故所造成，然依原告於事故發生
      後即至羅東博愛醫院就診，並進行手術，此有原告提出之
      羅東博愛醫院診斷證明書為證（見本院卷第25頁），依該
      診斷證明書所載，原告確受有左手末端橈骨骨折、頭皮撕
      裂傷 0.5公分、蜘蛛膜下出血、腹部鈍傷、右手挫傷之傷
      害無誤，可認原告所受之傷害係因被告之過失所致，故原
      告所受傷害與被告之過失行為間確有因果關係，被告辯稱
      原告所受傷害並非被告所致云云，自不足採。
（二）按損害之發生或擴大，被害人與有過失者，法院得減輕賠
      償金額，或免除之，民法第217條第1項定有明文。依上所
      述，本件被告就系爭車禍事故之發生固有過失，然以原告
      所騎乘之腳踏車倒放於距離對向路邊約 2.2公尺之距離，
      且綜觀原告血跡所在位置，被告機車停放位置等情，可認
      原告於車禍事故發生時，亦未靠右行駛，故原告對於本件
      車禍事故之發生亦與有過失，且綜合前情，本院認為本件
      車禍發生而致原告受傷之結果，原告應負50％之過失比例
      責任，被告需負50％之過失比例責任。
（三）按因故意或過失不法侵害他人之權利者，負損害賠償責任
      ，民法第184條第1項定有明文。另按不法侵害他人之身體
      或健康者，對於被害人因此喪失或減少勞動能力或增加生
      活上之需要時，應負損害賠償責任；被害人雖非財產上之
      損害，亦得請求賠償相當之金額，民法第193條第1項、第
      195條第1項前段亦有明文。查被告因過失致原告之身體受
      有傷害等節，既已認定，從而原告本於侵權行為之法律關
      係請求被告負賠償之責，核屬正當。然因被告對於原告所
      請求之金額有所爭執，從而即就原告請求之損害賠償內容
      及數額是否合理，審酌如下：
  １、醫藥費部分：原告主張其因本件車禍受有左手末端橈骨骨
      折、頭皮撕裂傷 0.5公分、蜘蛛膜下出血、腹部鈍傷、右
      手挫傷之傷害，爰請求被告賠償原告在羅東博愛醫院、同
      仁堂聯合中醫診所、聖母醫院就診之醫療費用共計43,500
      元等情，業據原告提出醫療費用收據為證，惟經被告抗辯
      稱應扣除健保給付之部分等語，經本院依原告提出之上開
      收據審認之結果，原告所請求之金額業據扣除健保給付之
      部分，而僅請求自行負擔之金額，故可認原告主張被告賠
      償之醫療費用共計43,500元，為有理由，應予准許。
  ２、喪失工作能力之薪資損失部分：
    (1)經本院函詢羅東博愛醫院、羅東聖母醫院，經羅東博愛醫
      院函覆稱「病患因顱內出血、胸部挫傷及左橈骨遠端骨折
      ，94.6.8 行外固定手術治療，94.6.23出院，94.7.7住院
      行外固定拔除手術，94.7.10 出院，骨折部分已復原，可
      恢復工作」，並經羅東聖母醫院函覆稱「病患於94年 7月
      14日起於本院門診就醫，其左手1至3指掌指關節有活動機
      能障礙（活動角度30度，低於正常活動角度的3分之1），
      應無法從事需手部精細動作之工作」，此有羅東博愛醫院
      95年8月14日 (95)羅博醫字第2006080128號函及所附病歷
      資料、羅東聖母醫院95年 8月1日天羅聖民字第612號函及
      所附病歷資料在卷可憑（見本院卷第100-112頁、第92-94
      頁），故依上開醫院函覆之結果，可知原告於本件車禍事
      故後，於住院進行手術期間之20日，確實完全無法工作。
      其於術後出院雖仍可進行工作，然因其左手1至3指掌受有
      輕度肢體之障礙，而無法為需手部精細動作之工作無誤，
      此亦有原告提出之殘障手冊附卷可參（見本院卷第 143頁
      ），參酌原告自承其於受傷前之主要工作職務為清潔打掃
      之工作，衡其工作之性質，雖需手部之動作，然尚非屬極
      需要手部精細動作之工作，故本院認原告因此而受有勞動
      能力之減損應以15％為當，原告主張其勞動能力全然喪失
      ，自屬無據。
    (2)依原告主張其原工作之內容為於漁業加工廠擔任清潔打掃
      之工作，每年工作薪資為67,200元，經本院調閱原告之稅
      務電子閘門財產所得調件資料明細表所載，原告於94年間
      之所得收入為135,150元，故原告主張以每年 67,200元之
      收入為請求之依據，自屬可採。又按勞工年滿60歲之後，
      雇主得強制退休，此固為勞動基準法第54 條第1項第1 款
      所明文，然依原告之稅務電子閘門調件明細表所示，原告
      於94年間雖已滿60歲，確仍有所得收入，而以原告所從事
      之工作內容為清潔打掃，衡之原告之年齡、體力、工作性
      質，堪認原告可得工作至65歲止，故原告得請求之勞動能
      力減損費用應計算至年滿65歲為止。本件車禍發生時，原
      告約為61歲，則原告得請求至65歲為止減損勞動能力之費
      用，以霍夫曼計算式扣除中間利息後為37,609元【計算式
      ：[67200+67200/(1+0.05*1)+67200/(1+0.05*2)+67200/(
      1+.05*3)]=250726，250726*0.15＝ 37609（小數點以下4
      捨5入】。故原告所得請求減損勞動能力費用為 41,291元
      【 (67200/365*20)+37609＝41291】，逾此部分之請求，
      為無理由。
  ３、車輛行車事故鑑定規費部分：原告又主張因受傷增加支出
      車輛行車事故鑑定費用 3,000元，然原告並未提出支出該
      筆費用之憑證，且復未舉證證明該筆車輛行車事故鑑定費
      用之支出，與醫療有關，或有何增加生活上費用之必要，
      故原告此部分之主張，不足為據。
  ４、精神慰撫金部份：查原告因被告之過失傷害行為，受有上
      開身體上之傷害，期間手術住院達20天，嗣後則長期進行
      門診治療復健，是其主張精神上受有痛苦，因而請求被告
      給付非財產上之損害賠償，自屬有據。又原告原擔任清潔
      打掃之工作，名下無其他財產，94年間有財產所得收入13
      5,150元，被告則無業，名下有房屋1筆、土地 5筆，此有
      稅務電子閘門財產所得調件明細表可按（見本院卷第11-1
      4 頁），故本院審酌兩造財產所得收入、身分、地位、經
      濟狀況、原告受傷之程度、被告侵權行為之程度等一切情
      狀，認原告請求 1,500,000元之精神慰撫金尚屬過高，應
      核減為 300,000元，較為公允，逾此部分之請求，即屬無
      據。
（五）另按強制汽車責任保險法第32條規定：「保險人依本法規
      定所為之保險給付，視為被保險人損害賠償金額之一部分
      ；被保險人受賠償請求時，得扣除之。」原告於系爭車禍
      事故發生後，已領得強制汽車責任保險金理賠 163,500元
      ，此有兩造所不爭執為真正之國泰世紀產物保險股份有限
      公司95年10月27日95營服字第1026號之函可按。是被告所
      為原告請求之賠償應扣除已領取之保險金之抗辯，即屬可
      採。
五、綜上所述，本件原告得請求之金額，包括醫療費用43,500元
    、減損勞動能力費用41,291元及精神慰撫金 300,000元，合
    計為 384,791元。被告應負50％之過失比例責任，則原告前
    述得請求之總金額乘以50％為192,396元（元以下4捨 5入）
    。扣除原告已領取之強制汽車責任保險金 163,500元後，原
    告得請求之金額為28,896元。故原告基於侵權行為之法律關
    係，請求被告給付28,896元及自起訴狀繕本送達翌日即95年
    5月29日起至清償日止，按年息5％計算之利息，為有理由，
    應予准許。逾此部分之請求，則屬無理由，應予駁回。
六、本件原告勝訴之部分，因其金額未超過 500,000元，爰依職
    權宣告假執行。而被告陳明願供擔保請求免為假執行，經核
    無不合，爰酌定相當之擔保金額准許之。
七、結論：本件原告之訴一部為有理由、一部無理由，依民事訴
    訟法第79條、第389條第1項第 5款、第392條第2項，判決如
    主文。
中    華    民    國    95    年    11    月    30    日
                    臺灣宜蘭地方法院民事庭
                        法  官  鄭貽馨
正本與原本無異。
如不服本判決應於判決送達後20日內提出上訴狀（須附繕本）。
中    華    民    國    95    年    12    月    1     日
                        書記官  陳蒼仁


司法院資訊處製作；財團法人民間司法改革基金會備份。
